【裁判字號】    99,交聲,271
【裁判日期】    990430
【裁判案由】    聲明異議
【裁判全文】
臺灣彰化地方法院交通事件裁定         99年度交聲字第271號
原處分機關  交通部公路總局臺中區監理所彰化監理站
異  議  人
即受處分人  甲○○
上列受處分人因違反道路交通管理處罰條例案件，對於交通部公
路總局臺中區監理所彰化監理站民國99年1 月29日所為之處分（
原處分案號：彰監四字第裁64-ZCA350229號違反道路交通管理事
件裁決書）聲明異議，本院裁定如下：
   主  文
原處分撤銷，發回交通部公路總局臺中區監理所彰化監理站。
    理  由
一、原處分意旨略以：異議人即受處分人甲○○於民國97年11月
    18日14時50分許，駕駛車牌號碼8363-LF 號自用小客貨車，
    許，於國道一號南下152 公里處，因「汽車行駛高速公路速
    度超過規定最高限速（未滿20公里）」，為國道公路警察局
    第三警察隊泰安分隊逕行舉發「限速100 公里，經雷達（射
    ）測定行速為113 公里，超速13公里」之違規，爰以違反道
    路交通管理處罰條例第33條第1 項第1 款、第63條第1 項規
    定，裁處「罰鍰新臺幣（下同）4,500 元整，記違規點數1
    點，罰鍰限於99年2 月28日前繳納」等情。查汽車行駛高速
    公路及快速公路，應依速限標誌指示，高速公路及快速公路
    交通管制規則第5條第1項前段定有明文，違反者依道路交通
    管理處罰條例第33條第1 項及第63條第1 項規定，處汽車駕
    駛人3,000 元以上6,000 元以下罰鍰，並記違規點數1 點，
    於法並無不合等語。
二、異議人聲明異議意旨略以：異議人因未居住在彰化縣和美鎮
    ○○路781 號已久，故未收到裁決書之通知單（此應指舉發
    違反道路交通管理事件通知單），以致逾期繳納罰款。雖異
    議人於99年2 月3 日收到裁決書，惟對於罰緩加徵滯銷納金
    部份，異議人認為不合理，故請求裁定繳納原本違規罰款本
    金，為此聲明異議等語。
三、按行為人有違反道路交通管理處罰條例之情形者，應填製舉
    發違反道路交通管理事件通知單，並於被通知人欄予以勾記
    ，逕行舉發者，應按已查明之資料填註車牌號碼、車輛種類
    、車主姓名或地址，並於通知單上方空白處加註逕行舉發之
    文字後，由舉發機關送達被通知人，違反道路交通管理事件
    統一裁罰基準及處理細則第11條第1 項第4 款定有明文。再
    按處理違反道路交通管理事件，有關文書送達之程序，依行
    政程序法之規定，違反道路交通管理事件統一裁罰基準及處
    理細則第5 條規定甚明；復按送達，不能依前行政程序法第
    72、73條規定為之者，得將文書寄存於送達地之地方自治或
    警察機關，並作送達通知書兩份，一份黏貼於應受送達人住
    居所、事務所、營業所或其就業處所門首，另一份交由鄰居
    轉交或置於該送達處所信箱或其他適當位置，以為送達，前
    項情形，由郵政機關為送達者，得將文書寄存於送達地之郵
    政機關，行政程序法第74條第1 項、第2 項亦有明文。揆諸
    上開處理細則之規定，無非在使逕行舉發之違規人（受處分
    人）得以釐清責任歸屬及得以最低處罰標準在限期內自動繳
    納罰款。是受處分人自應先受「舉發違反道路交通管理事件
    通知單」之通知，其始知悉應到案日期，否則受處分人即無
    從知悉應到案日期，主管機關未經合法送達逕行裁決，其裁
    決程序即屬不適法。
四、經查：
（一）本件異議人甲○○於上揭時、地，因「汽車行駛高速公路
      速度超過規定最高限速（未滿20公里）」之違規，經國道
      公路警察局第三警察隊泰安分隊逕行舉發，有舉發違反道
      路交通管理事件通知單及採證照片1 張在卷可稽，固認本
      件受處分人有上開違規而經逕行舉發之事實，惟仍應由舉
      發機關依上開程序送達，始為合法。
（二）本件原舉發機關內政部警政署國道公路警察局（下稱舉發
      機關）係於97年12月8 日製發舉發違反道路交通管理件通
      知單，依異議人之車籍地址「彰化縣和美鎮○○路781 號
      」以郵務送達方式寄送舉發通知單，而於98年7 月1 日以
      未獲會晤本人亦無受理文書之同居人、受僱人或應送送達
      處所接受郵件人員之由為寄存送達於和美郵局，此有舉發
      違反道路交通管理事件通知單、照片、內政部警政署國道
      公路警察局第三警察隊送達文書各1 份影本在卷為憑。惟
      異議人甲○○雖於98年1 月14日之前設籍於彰化縣和美鎮
      ○○路781 號，然業於98年1 月14日改遷至彰化縣鹿港鎮
      頭庄巷38之7 號，有其個人基本資料查詢結果1 份、遷徙
      紀錄資料查詢結果2 份附卷可考，是異議人既於上開寄存
      送達日即98年7 月1 日，戶籍地址已在彰化縣鹿港鎮頭庄
      巷38之7 號，則舉發機關就舊戶籍地址為寄存送達程序即
      有未合，自不生合法送達之效力。
（三）再按，對於違反道路交通管理處罰條例之行為人，未依規
      定期限自動繳納罰鍰或到案聽候裁決，處罰機關固得依違
      反道路交通管理事件統一裁罰基準及處理細則第44條第1
      項規定及基準表，對行為人逕行裁決。惟該條項規定仍必
      以行為人經合法收受舉發通知單後，無正當理由未依該舉
      發通知單上所載應到案日期為罰鍰之繳納或到案聽候裁決
      時，方有適用。質言之，如行為人未能合法收受舉發通知
      單之送達，即難認處罰機關可對行為人為逕行裁決。
五、綜上，上開違規案件之舉發程序非合法，原處分機關依法要
    無予以逕行裁罰之餘地。本件在未經原舉發機關合法送達該
    舉發通知單前，原處分機關尚無對異議人為裁罰之權，原處
    分既有可議，自應由本院撤銷原處分，並發回原處分機關另
    為適法之處理。
六、據上論斷，應依道路交通管理處罰條例第87條第2 項、道路
    交通案件處理辦法第20條，裁定如主文。
中    華    民    國    99    年    4     月    30    日
                  交通法庭            法  官  吳芙如
以上正本證明與原本無異。
如不服本裁定，應於裁定送達後五日內向本院提出抗告狀( 須附
抗告狀繕本 )。
中    華    民    國    99    年    4     月    30    日
                                      書記官  林明俊

司法院資訊處製作；財團法人民間司法改革基金會備份。
